【裁判字號】    99,訴,569
【裁判日期】    990428
【裁判案由】    毒品危害防制條例
【裁判全文】
臺灣板橋地方法院刑事判決               99年度訴字第569號
公  訴  人  臺灣板橋地方法院檢察署檢察官
被      告  甲○○
上列被告因違反毒品危害防制條例案件，經檢察官提起公訴（98
年度毒偵字第9095號、99年度毒偵字第643 號），本院依簡式審
判程序判決如下：
    主  文
甲○○施用第一級毒品，處有期徒刑捌月；扣案之注射針筒壹支
沒收。又施用第二級毒品，處有期徒刑肆月。又施用第一級毒品
，處有期徒刑捌月。又施用第二級毒品，處有期徒刑肆月；扣案
之第二級毒品甲基安非他命壹包（驗餘淨重零點零壹貳捌公克）
沒收銷燬，吸食器壹組沒收。應執行有期徒刑壹年柒月；扣案之
第二級毒品甲基安非他命壹包（驗餘淨重零點零壹貳捌公克）沒
收銷燬，注射針筒壹支、吸食器壹組均沒收。
    事  實
一、甲○○前因施用毒品案件，經本院以93年度毒聲字第1389號
    裁定送觀察、勒戒後，認無繼續施用毒品傾向，於民國93年
    10月21日執行完畢釋放，並由臺灣板橋地方法院檢察署以93
    年度核退毒偵字第863 號為不起訴處分確定。詎於上開觀察
    、勒戒執行完畢釋放後5 年內，又迭因施用第一、二級毒品
    案件，先後經：(一)本院以96年度訴字第3254號判處有期徒刑
    8 月、4 月，應執行有期徒刑10月確定；(二)本院以97年度訴
    字第2474號判處有期徒刑8 月確定，經接續執行，於98年5
    月20日縮刑假釋出監，惟嗣經撤銷假釋，入監執行殘刑4 月
    又19日，目前仍在監執行中（不致使本案成立累犯）。
二、詎甲○○仍不思戒除惡習，分別為下列行為：
  (一)基於施用第一、二級毒品之犯意，於98年9 月17日22時許，
    在臺北縣三峽鎮「清水祖師爺廟」附近之堤防邊，分別以將
    海洛因置入注射針筒施打手臂、將甲基安非他命置入吸食器
    之玻璃球燒烤吸聞所生煙氣之方法，施用第一級毒品海洛因
    、第二級毒品甲基安非他命各1 次。嗣為警於98年9 月18日
    11時40分許（起訴書誤植為50分），在桃園縣桃園市○○○
    街201 號前查獲，並扣得甲○○所有、供其施用第一級毒品
    海洛因所用之注射針筒1 支，經警採集甲○○之尿液檢體送
    驗結果，呈鴉片類及安非他命類之陽性反應，始悉上情。
  (二)基於施用第一、二級毒品之犯意，於98年12月1 日18時許、
    23時30分許，在其位於臺北縣三峽鎮○○路329 號住處內，
    分別以將海洛因置入注射針筒施打手臂、將甲基安非他命置
    入吸食器之玻璃球燒烤吸聞所生煙氣之方法，施用第一級毒
    品海洛因、第二級毒品甲基安非他命各1 次。嗣為警於98年
    12月2 日凌晨0 時20分許，在其上址住處前查獲，並扣得第
    二級毒品甲基安非他命1 包（淨重0.0130公克，取樣0.0002
    公克鑑定用罄，驗餘淨重0.0128公克）及甲○○所有、供其
    施用第二級毒品甲基安非他命所用之吸食器1 組，經警採集
    甲○○之尿液檢體送驗結果，呈鴉片類及安非他命類之陽性
    反應，始悉上情。
三、案經桃園縣政府警察局移送臺灣桃園地方法院檢察署呈請臺
    灣高等法院檢察署令轉臺灣板橋地方法院檢察署檢察官、臺
    北縣政府警察局土城分局報請臺灣板橋地方法院檢察署檢察
    官偵查起訴。本院於準備程序進行中，被告就被訴事實為有
    罪之陳述，經告知被告簡式審判程序之旨，並聽取當事人之
    意見後，本院合議庭裁定由受命法官獨任進行簡式審判程序
    。
    理  由
一、上揭事實，均據被告甲○○於本院審理時坦承不諱，且有白
    色透明結晶物1 包、注射針筒1 支、吸食器1 組扣案可資佐
    證，而上開扣案之白色透明結晶物，經送鑑定結果，為第二
    級毒品甲基安非他命無訛，淨重0.0130公克，取樣0.0002公
    克鑑定用罄，驗餘淨重0.0128公克等情，有交通部民用航空
    局航空醫務中心98年12月24日航藥鑑字第0986524 號毒品鑑
    定書1 份在卷可憑。且被告先後二次為警查獲後，經警採集
    其尿液檢體送驗結果，均呈鴉片類及安非他命類之陽性反應
    ，亦有臺灣檢驗科技股份有限公司98年10月6 日、同年12月
    16日濫用藥物檢驗報告各1 份附卷可稽，足以擔保被告之自
    白與事實相符，而值採信。
二、按毒品危害防制條例於92年7 月9 日修正公布，自93年1 月
    9 日施行，其中第20條、第23條將施用毒品之刑事處遇程序
    ，區分為「初犯」及「5 年內再犯」、「5 年後再犯」。依
    其立法理由之說明：「初犯」，經觀察、勒戒或強制戒治後
    ，應為不起訴處分或不付審理之裁定；經觀察、勒戒或強制
    戒治執行完畢釋放後，「5 年內再犯」者，因其再犯率甚高
    ，原實施之觀察、勒戒及強制戒治既已無法收其實效，爰依
    法追訴或裁定交付審理。至於經觀察、勒戒或強制戒治執行
    完畢釋放後，「5 年後再犯」者，前所實施之觀察、勒戒或
    強制戒治已足以遮斷其施用毒品之毒癮，為期自新及協助其
    斷除毒癮，仍適用「初犯」規定，先經觀察、勒戒或強制戒
    治之程序。從而依修正後之規定，僅限於「初犯」及「5 年
    後再犯」二種情形，始應先經觀察、勒戒或強制戒治程序。
    倘被告於5 年內已再犯，經依法追訴處罰，縱其第3 次（或
    第3 次以上）再度施用毒品之時間，在初犯經觀察、勒戒或
    強制戒治執行完畢釋放5 年以後，已不合於「5 年後再犯」
    之規定，且因已於「5 年內再犯」，顯見其再犯率甚高，原
    實施觀察、勒戒或強制戒治，已無法收其實效，即應依該條
    例第10條處罰（最高法院95年第7 次刑事庭會議決定參照）
    。查被告有上揭事實欄第一項所示之觀察勒戒及科刑處罰紀
    錄，此有臺灣高等法院被告前案紀錄表在卷可憑。被告於93
    年10月21日觀察、勒戒執行完畢釋放後5 年內，又迭因施用
    第一、二級毒品案件，先後經：(一)本院以96年度訴字第3254
    號判處有期徒刑8 月、4 月，應執行有期徒刑10月確定；(二)
    本院以97年度訴字第2474號判處有期徒刑8 月確定，縱被告
    於上揭事實欄第二項(二)所示之施用毒品時間，係在上開觀察
    、勒戒執行完畢5 年以後，揆諸前揭說明，仍應依毒品危害
    防制條例第10條規定處罰。綜上所述，本案事證明確，被告
    犯行堪予認定，應依法論科。
三、查海洛因、甲基安非他命分別係屬毒品危害防制條例所定之
    第一、二級毒品。是核被告所為，各係犯毒品危害防制條例
    第10條第1 項之施用第一級毒品罪、同條第2 項之施用第二
    級毒品罪。其持有第一級毒品海洛因、第二級毒品甲基安非
    他命之低度行為，各為施用之高度行為所吸收，均不另論罪
    。被告先後犯施用第一級毒品罪2 罪、施用第二級毒品罪2
    罪，所犯上開4 罪，犯意各別，行為互殊，應予分論併罰。
    爰審酌被告前因施用毒品，曾受觀察、勒戒之執行完畢，獲
    有不起訴處分之寬典，仍不思戒除惡習，再次漠視法令而犯
    本罪，非但戕害健康，對於社會風氣、治安亦潛有相當危害
    ，惟念其施用毒品所生惡害，實以自戕身心健康為主，對於
    他人生命、身體、財產等法益，尚無重大明顯之實害，兼衡
    其素行狀況、智識程度、犯罪之動機、目的、手段暨於本院
    審理時坦承犯行，態度尚佳，認有悔意等一切情狀，分別量
    處如主文所示之刑，並定其應執行刑，以示懲儆。扣案之甲
    基安非他命1 包（淨重0.0130公克，取樣0.0002公克鑑定用
    罄，驗餘淨重0.0128公克），為本案查獲之第二級毒品，不
    問屬於犯人與否，應依毒品危害防制條例第18條第1 項前段
    規定沒收銷燬；至於注射針筒1 支、吸食器1 組，則皆為被
    告所有，供其犯本案施用第一、二級毒品罪所用之物，業據
    被告供承在卷，爰均依刑法第38條第1 項第2 款規定宣告沒
    收之。
據上論斷，應依刑事訴訟法第273 條之1 第1 項、第299 條第1
項前段，毒品危害防制條例第10條第1 項、第2 項、第18條第1
項前段，刑法第11條前段、第51條第5款、第9款、第38條第1項
第2款，判決如主文。
本案經檢察官黃明絹到庭執行職務。
中    華    民    國    99    年    4     月    28    日
                  刑事第八庭    法  官  朱嘉川
以上正本證明與原本無異。
如不服本判決應於收受送達後10日內向本院提出上訴書狀，並應
敘述具體理由；其未敘述上訴理由者，應於上訴期間屆滿後20日
內向本院補提理由書（均須按他造當事人之人數附繕本）「切勿
逕送上級法院」。
                                書記官  陳聖儒
中    華    民    國    99    年    4     月    28    日
附錄本案論罪科刑法條全文：
毒品危害防制條例第10條
施用第一級毒品者，處6 月以上5 年以下有期徒刑。
施用第二級毒品者，處3 年以下有期徒刑。

司法院資訊處製作；財團法人民間司法改革基金會備份。
